【裁判字號】    97,重上,253
【裁判日期】    970930
【裁判案由】    侵權行為損害賠償
【裁判全文】
臺灣高等法院民事判決                 97年度重上字第253號
上   訴   人    甲○○
兼訴訟代理人    乙○○
被上訴人        丙○○
                丁○○
                戊○○
上列當事人間請求侵權行為損害賠償事件，上訴人對於中華民國
97年4月11日臺灣板橋地方法院97年度重訴字第98號第一審判決
提起上訴，並為擴張聲明，經本院於97年9月16日言詞辯論終結
，玆判決如下：
    主      文
上訴、擴張之訴及其假執行之聲請均駁回。
第二審及擴張之訴訴訟費用，由上訴人負擔。
    事實及理由
一、上訴人於原審依侵權行為之法律關係，請求被上訴人賠償其
    不能工作之損失共新台幣（下同）535萬3233元本息，嗣於
    本院審理中擴張為請求729萬9864元（即擴張194萬6631元）
    ，並撤回關於利息部分之請求（本院卷，25頁），核與民事
    訴訟法第466條第1項但書、第255條第1項第3款規定相符，
    追加程序合法，應先敘明。
二、本件上訴人主張：伊2人原以養豬維生，於民國94年11月11
    日下午5時許，遭被上訴人暴力傷害，生活頓失依靠，並受
    有住院、治療等持續發生之損失，迄今尚未康復，上訴人甲
    ○○且因受傷害致成殘障，永遠不能康復等情，於原審依侵
    權行為之法律關係，求為判命被上訴人賠償上訴人甲○○自
    96年11月起至97年1月止之診療費用358萬8000元，及賠償伊
    2人不能工作損失535萬3233元，及均自起訴狀繕本送達翌日
    起至清償日止，按年息百分之五計算之利息。（原審就請求
    給付上訴人甲○○診療費用中之108萬8640元部分，另裁定
    駁回，就其餘診療費用249萬9360元及不能工作損失535萬32
    33元本息部分，則判決駁回上訴人之訴）並提起上訴暨擴張
    聲明：(一)原判決廢棄。(二)被上訴人應給付上訴人甲○○249
    萬9360元。(三)被上訴人應給付伊2人729萬9864元。(四)願提供
    擔保，請准宣告假執行。
三、被上訴人則以：原審刑事法院96年度簡上字第551號判決固
    以伊3人共同傷害上訴人之身體，各處拘役40日，惟該傷害
    案件事實係發生於94年11月11日，上訴人對於伊3人之侵權
    行為損害賠償請求權應自當日起算，上訴人於97年1月24日
    始提起本件訴訟，請求權已罹於2年之時效而消滅。並答辯
    聲明：上訴駁回。
四、經查關於被上訴人有無侵權行為部分：被上訴人兄弟與上訴
    人父子間，因土地相鄰問題互有嫌隙，於94年11月11日下午
    5時許，在台北縣林口鄉○○村○○路29號上訴人甲○○住
    處，被上訴人與上訴人甲○○發生口角，被上訴人乃共同徒
    手毆打上訴人甲○○頭部，致上訴人甲○○受有頭部損傷並
    蛛網膜下腔出血之傷害；此時在屋外工作之上訴人乙○○聽
    聞吵鬧聲，欲進屋內查看，適遇被上訴人，為維護其父即上
    訴人甲○○，乃持鐵條抵抗，亦遭被上訴人毆打，致受頭皮
    開放性傷口之傷害，經臺灣板橋地方法院檢察署檢察官聲請
    簡易判決處刑，原審刑事法院以96年4月30日95年度簡字第
    7235號、96年10月17日96年度簡上字第551號，判決被上訴
    人共同傷害人之身體，各處拘役40日，各減為拘役20日，並
    均得易科罰金，且已執行完畢等情，為兩造所不爭，且經本
    院調取前開刑事卷宗查明無訛，是上訴人主張被上訴人之行
    為構成共同侵權行為，當可認定。
五、關於上訴人之損害賠償請求權是否已罹於時效而消滅部分：
    就此，上訴人主張被上訴人所涉傷害案件，於96年10月17日
    始判刑確定，請求權之消滅時效應自該刑事判決確定起算，
    故其於97年1月24日提起本件訴訟，請求權尚未逾2年之消滅
    時效。被上訴人則抗辯上訴人之請求權，應自侵權行為當日
    即94年11月11日起算，故至上訴人提起本件訴訟，已逾2年
    之時效而消滅等語。按因侵權行為所生之損害賠償請求權，
    自請求權人知有損害及賠償義務人時起，二年間不行使而消
    滅，民法第197條第1項定有明文。是關於侵權行為損害賠償
    請求權之消滅時效，應以請求權人實際知悉損害及賠償義務
    人時起算，非以知悉賠償義務人因侵權行為所構成之犯罪行
    為經檢察官起訴，或法院判決有罪為準（最高法院72年度台
    上字第738號判例要旨參照）。又上開法文所謂知有損害，
    即知悉受有何項損害而言，至對於損害額則無認識之必要，
    故以後損害額變更而於請求權消滅時效之進行並無影響（最
    高法院49年台上字第2652號判例要旨參照）。本件上訴人於
    94年11月11日即已知悉遭被上訴人毆打受傷而受有損害，是
    其損害賠償請求權應自斯時起算，乃上訴人遲至97年1月24
    日始提起本件訴訟，並於97年7月10日擴張聲明，顯逾2年，
    依前開說明，其請求權已因時效而消滅，從而被上訴人為消
    滅時效抗辯，拒絕給付，自屬有據，上訴人請求被上訴人給
    付，難予准許。
六、綜上所述，上訴人主張本於侵權行為之法律關係，於原審請
    求被上訴人給付上訴人甲○○249萬9360元、給付伊2人535
    萬3233元為無理由，不應准許。其假執行之聲請亦失所附麗
    ，應併予駁回。原審為上訴人敗訴判決，及駁回其假執行之
    聲請，並無不合。上訴意旨指摘原判決不當，聲明廢棄改判
    ，為無理由，應予駁回。上訴人於本院擴張請求被上訴人應
    再給付194萬6631元，亦無理由，不應准許，應駁回其擴張
    之訴及此部分假執行之聲請。至於上訴人對原審裁定駁回其
    訴而聲明不服部分，另行審結。
七、據上論結，本件上訴及擴張之訴均為無理由。依民事訴訟法
    第449條第1項、第78條、第85條第1項前段，判決如主文。
中    華    民    國    97    年    9     月    30    日
                    民事第七庭
                        審判長法  官    鄭三源
                              法  官    王聖惠
                              法  官    呂太郎
正本係照原本作成。
如不服本判決，應於收受送達後20日內向本院提出上訴書狀，其
未表明上訴理由者，應於提出上訴後20日內向本院補提理由書狀
（均須按他造當事人之人數附繕本）上訴時應提出委任律師或具
有律師資格之人之委任狀；委任有律師資格者，另應附具律師資
格證書及釋明委任人與受任人有民事訴訟法第466條之1第1項但
書或第2項（詳附註）所定關係之釋明文書影本。
中    華    民    國    97    年    10    月    1     日
                             書記官    黃千鶴
附註：
民事訴訟法第466條之1（第1項、第2項）：
對於第二審判決上訴，上訴人應委任律師為訴訟代理人。但上訴
人或其他法定代理人具有律師資格者，不在此限。
上訴人之配偶、三親等內之血親、二親等內之姻親，或上訴人為
法人、中央或地方機關時，其所屬專任人員具有律師資格並經法
院認為適當者，亦得為第三審訴訟代理人。


司法院資訊處製作；財團法人民間司法改革基金會備份。
